【裁判字號】    90,台上,4454
【裁判日期】    900719
【裁判案由】    偽造文書
【裁判全文】
最高法院刑事判決                                九十年度台上字第四四五四號
    上  訴  人  乙○○
                甲○○
右上訴人等因偽造文書案件，不服台灣高等法院高雄分院中華民國八十八年四月二十
一日第二審判決（八十八年度上訴字第三○○號，起訴案號：台灣高雄地方法院檢察
署八十七年度偵字第五九五七、九四五八號），提起上訴，本院判決如左：
    主  文
上訴駁回。
    理  由
按刑事訴訟法第三百七十七條規定，上訴於第三審法院，非以判決違背法令為理由，
不得為之。是提起第三審上訴，應以原判決違背法令為理由，係屬法定要件。如果上
訴理由狀並未依據卷內訴訟資料，具體指摘原判決不適用何種法則或如何適用不當，
或所指摘原判決違法情事，顯與法律規定得為第三審上訴理由之違法情形，不相適合
時，均應認其上訴為違背法律上之程式，予以駁回。本件上訴人乙○○上訴意旨略稱
：原判決認定乙○○與甲○○如何互換支票使用之原因及其時間與事實有出入，乙○
○有何必要要早於民國八十四年一月間某日即簽發三張支票﹖何以甲○○於八十四年
二月間始與乙○○通謀共同偽造作為進貨憑證之統一發票﹖又何以甲○○遲至八十四
年三月一日始持乙○○於同年一月間所簽發之三張支票向台灣中小企業銀行鳳山分行
（下稱台企鳳山分行）貼現﹖進貨憑證與貼現之間有何關係﹖均未於判決內就其認定
之事實說明其理由，又原判決未就乙○○之所有權狀加以審酌，宣告緩刑，亦有未當
云云。上訴人甲○○上訴意旨略以：原判決未對於乙○○自白之事實加以調查，而以
乙○○之自白為不利於甲○○之認定，有判決不適用法則或適用不當之違法。又甲○
○於八十四年三月間在台企鳳山分行有新台幣（下同）一千多萬元之存款，有何必要
以客票向銀行融資﹖證人韓萬忠所言與常理有悖，且韓萬忠早已離開乙○○他去，如
何知悉乙○○與甲○○間有無買賣或只單純換票以向銀行融資﹖另即令甲○○確有與
乙○○互換支票使用，也不足以推論甲○○「亦知悉上開三張支票之背書係由乙○○
偽造」之結論（原判決第五頁第一行），原判決自有判決理由不備之違法。又本件甲
○○所犯輕微，並請給予緩刑之宣告云云。
惟查原判決依憑乙○○不利於己之自白、甲○○部分之自白，證人尤明富、韓萬忠、
許金山之證言、勝發木器裝潢有限公司（下稱勝發公司）印鑑章證明影本、週轉金貸
款契約、偽造勝發公司背書之支票影本三張及編號ＸＬＰ00000000號統一發
票影本等證據資料，資以認定乙○○、甲○○有共同行使偽造私文書，足以生損害於
他人之事實，因而維持第一審分別各論其罪刑（各處有期徒刑陸月）之判決，駁回乙
○○、甲○○在第二審之上訴，已詳述其認事採證所依憑之證據及理由。對於甲○○
否認有本件偽造文書之犯行辯稱：當時是因與乙○○有生意往來，才持乙○○所簽發
之上開三紙支票向台企鳳山分行融資，惟並不知道乙○○所交付之支票三紙係偽造勝
發公司背書，且當時是因乙○○與勝發公司有生意往來，為符合台企鳳山分行融資規
定，才提供統一發票由乙○○在該統一發票繕寫鑫懋公司與勝發公司銷售金額，以便
向台企鳳山分行融資借款，亦不知該紙統一發票係屬偽造云云，與事實不符，委無可
採，亦在判決內詳予指駁並說明其理由，又公訴意旨另謂：甲○○意圖為自己不法所
有，明知所經營之鑫懋企業股份有限公司未於八十四年二月間銷售木製品給勝發公司
。竟於統一發票（編號ＸＬＰ00000000號）上偽載銷售木製品乙批金額六十
二萬元，並持上開內容不實之統一發票向台企鳳山分行申請週轉金貸款，使該行誤信
有資力之勝發公司為其作擔保而貸與四十萬元（公訴人誤為二十萬餘元），因認甲○
○另涉有刑法第三百三十九條第一項詐欺取財罪嫌云云部分，經審理之結果，認此部
分犯罪不能證明，並以公訴人認此部分與其前開論罪科刑部分有裁判上一罪關係，不
另為無罪之諭知，亦在判決內加以說明。所為論述，核與卷證資料相符，從形式上觀
察，並無違背法令之情形。按認事採證、證據之取捨及證據證明力之判斷，俱屬事實
審法院之職權，苟無違背證據法則，自不能指為違法。又緩刑之宣告與否，為事實審
法院之裁量職權，原判決審酌上訴人等之情狀後，未為緩刑之宣告，經核並無不當，
尚不能指為違法。乙○○、甲○○上訴意旨所指各節，或於原判決之主旨不生影響之
事項任意指摘，或原審已加審酌，已於判決內詳述其認事採證、證據取捨及證據證明
力判斷之理由，為其職權之適法行使，並無上訴意旨所指違背法令之情形，上訴意旨
徒憑己意，任意指摘原判決違背法令，顯與法律規定得為第三審上訴理由之違法情形
不相適合，應認其等上訴違背法律上之程式，予以駁回。
據上論結，應依刑事訴訟法第三百九十五條前段，判決如主文。
中      華      民      國     九十     年      七      月     十九     日
                              最高法院刑事第九庭
                                  審判長法官  莊  登  照
                                        法官  洪  明  輝
                                        法官  黃  一  鑫
                                        法官  魏  新  和
                                        法官  林  秀  夫
      右正本證明與原本無異
                                              書  記  官
中      華      民      國     九十     年      七      月    二十六    日


司法院資訊處製作；財團法人民間司法改革基金會備份。
